【裁判字號】    99,交聲,10
【裁判日期】    990129
【裁判案由】    違反道路交通管理處罰條例聲明異議
【裁判全文】
臺灣基隆地方法院交通事件裁定          99年度交聲字第10號
移送機關即
原處分機關  交通部公路總局臺北區監理所基隆監理站
異  議  人
即受處分人  乙○○
上列受處分人因違反道路交通管理處罰條例案件，對於交通部公
路總局臺北區監理所基隆監理站中華民國98年12月30日所為之處
分（原處分案號：基監字第裁42-A01YMQ915號），聲明異議，本
院裁定如下：
    主  文
異議駁回。
    理  由
一、原處分意旨略以：異議人即受處分人（下稱異議人）乙○○
    於民國（下同）98年11月13日21時08分，駕駛車牌號碼為6G
    -5885號之自用一般小客車，在臺北市○○路527號前，因「
    不緊靠道路右側臨時停車」違規，經臺北市政府警察局信義
    分局執勤員警當場製單舉發，異議人未於舉發通知單上所載
    應到案日期至原處分機關陳述意見或聽候裁決，嗣原處分機
    關認異議人有上開違規行為，乃依道路交通管理處罰條例第
    55條第4款、違反道路交通管理事件統一裁罰基準及處理細
    則第41條、第43條、第44條及第67條之規定，裁處異議人罰
    鍰新臺幣（下同）400元等語。
二、異議意旨略以：異議人駕駛自小客車於98年11月13日21時08
    分在臺北市○○路527號路邊臨時停車，異議人於駕駛座上
    等候妻子借用洗手間時，遭警舉發55條4款「不緊靠道路右
    側臨時停車」，何謂「不緊靠道路右側臨停」？異議人係緊
    靠道路右側臨停，時間極短，且當時非交通擁擠時段，卻遭
    警察糾舉，況且異議人坐在駕駛座未併排停車。而當時前面
    有數輛雙排停車，且駕駛人皆離開現場，卻未遭舉發，僅異
    議人於駕駛座遭糾舉，實係不合常理，請求衡量當時實況酌
    情免罰等云云。
三、按汽車駕駛人臨時停車時，不依順行之方向，或不緊靠道路
    右側，或單行道不緊靠路邊或併排臨時停車者，處300 元以
    上600 元以下罰鍰，道路交通管理處罰條例第55條第4 款定
    有明文。次按臨時停車時，應依車輛順行方向緊靠道路右側
    ，但單行道應緊靠路邊停車。其右側前後輪胎外側距離緣石
    或路面邊緣不得逾60公分，但大型車不得逾1 公尺，在單行
    道左側臨時停車時，比照辦理，道路交通安全規則第111 條
    第2 項亦有明定。又臨時停車，係指車輛因上、下人、客，
    裝卸物品，其引擎未熄火，停止時間未滿3 分鐘，保持立即
    行駛之狀態，此觀之道路交通管理處罰條例第3 條第第9 款
    規定即明。
四、經查：
(一)、異議人於98年11月13日21時8分，6G-5885號之自用一般小客
    車，在臺北市○○路527號前，因「不緊靠道路右側臨時停
    車」違規之事實固不爭執，惟以上開言詞置辯。然查，本件
    證人即舉發員警甲○○到庭具結證稱：「（問：98年11月13
    日下午9時8分在臺北市○○路527號前取締車號6G-5885號車
    違規臨時停車的案件？）有。（問：庭呈這張違規人所駕駛
    車輛是你當時取締在現場所拍攝否？）是的。」、「（問：
    是當時他違規所停的位置？）對，他的車子連動都沒有動。
    」等語在案（見本院99年1月21日訊問筆錄）。按交通警察
    掣單舉發違反道路交通管理處罰條例所列之違規事實，本質
    上為行政處分，係公務員基於職務上之公權力，依法就特定
    之具體事件所為之具公法上效果之單方面行政行為，如無形
    式上顯然之瑕疵可指，基於公務員為公法上行為具有公信力
    之原則，該行政行為當可被推定為真正，其據以依法處分之
    事實認定亦為正確無誤，本此公信原則，立法者乃賦予行政
    機關制定違反道路交通事件統一裁罰基準及處理細則，使執
    行勤務員警得當機處分，以達其維護交通秩序、安全之行政
    目的。又經本院審閱上開證人庭呈之現場照片（見本院99年
    度交聲字第10號卷第21頁），異議人所駕駛之車輛所停放之
    位置，其右側前後輪胎外側距離路面邊緣約有一公尺距離，
    顯逾上開規定所定60公分限制，足見異議人於上開時、地確
    有臨時停車之違規行為，從而，本件違規事實堪以認定。
(二)、異議人復主張當時異議人有在車上，且非交通尖峰時段，警
    員不應該開異議人罰單云云，惟查臨時停車為道路交通安全
    規則所明文規定之行為，而依上開道路交通安全規則之規定
    ，並無任何例外之情形，故異議人違反臨時停車之限制，並
    不因異議人有無在車內，或違規當時該路段交流量多寡，即
    得據以主張免罰之依據，況異議人停車位置，依證人甲○○
    所證述，係路口10公尺處，路邊是劃紅線，連臨時停車亦不
    行，是以舉發員警就異議人有上開「不緊靠道路右側臨時停
    車」之違規行為，當場製單舉發，自屬有據，是異議人所辯
    皆不足採。
(三)、又異議人辯稱該違規地點尚有其他車輛併排停車，警員未舉
    發其他違規車輛，員警取締不合常理云云，惟憲法上所保障
    之平等權，係以合法權利為限，亦即主張平等原則之基礎事
    實應為合法，故「不法的平等」之主張，並非法之所許，異
    議人以前詞置辯，顯不足採，是縱如異議人所述當時該處亦
    有其他駕駛人違規停車，亦非異議人可得據以免責之事由。
五、綜上所述，異議人確有於上揭時、地「不緊靠道路右側臨時
    停車」之違規行為，是原處分機關依前述道路交通管理處罰
    條例、違反道路交通管理事件統一裁罰基準及處理細則規定
    ，裁處異議人罰鍰400 元，核無違誤。本件異議人之異議為
    無理由，應予駁回。
六、據上論斷，應依道路交通案件處理辦法第19條，裁定如主文
    。
中    華    民    國    99    年     1    月    29    日
                  交通法庭法  官  陳伯厚
以上正本證明與原本無異。
對於本件裁定如有不服，應於收受送達後5日內，向本院提出抗
告書狀，敘述抗告之理由，抗告於臺灣高等法院。
中    華    民    國    99    年     1    月    29    日
                          書記官  王惠萍

司法院資訊處製作；財團法人民間司法改革基金會備份。
